臺灣高等法院高雄分院民事裁定
                                      110年度抗字第330號
抗  告  人  財團法人陳水來文教基金會

法定代理人  陳盧昭霞
上列抗告人因債權人第一商業銀行股份有限公司等與債務人慶富
造船股份有限公司等間強制執行聲明異議事件，對於中華民國11
0 年10月15日臺灣高雄地方法院110 年度執事聲字第64號所為裁
定提起抗告，本院裁定如下：
    主  文
抗告駁回。
抗告費用由抗告人負擔。
    理  由
一、抗告意旨略以：伊於租期屆滿後仍繼續使用收益租賃物，依
    民法第451條之規定，視為以不定期限繼續契約而應認係舊
    租賃契約之延續。何況伊與出租人即相對人慶富造船股份有
    限公司（下稱慶富公司）已訂有新租約，應視為舊租賃契約
    之延續，自與民法第866條第1、2項之規定不符，執行法院
    不得依此規定排除伊與慶富公司間之租賃關係。又債權人第
    一商業銀行股份有限公司（下稱第一銀行）係於107年2月1
    日查封租賃物，而伊於104年間即向慶富公司承租使用租賃
    物，顯係於實施查封前占有，執行法院自不得依強制執行法
    第51條第3項規定，排除伊之占有而點交。且伊非無權占有
    人，即使是無權占有人，亦無同法第99條第2項前段之情形
    ，執行法院於拍賣公告中註明拍定後點交，於法無據，爰求
    為廢棄原裁定。
二、按不動產所有人設定抵押權後，於同一不動產上，得設定地
    上權或其他以使用收益為目的之物權，或成立租賃關係。但
    其抵押權不因此而受影響。前項情形，抵押權人實行抵押權
    受有影響者，法院得除去該權利或終止該租賃關係後拍賣之
    。民法第866條第1項、第2項定有明文。次按租賃定有期限
    者，其租賃關係，於期限屆滿時消滅，民法第450條第1項定
    有明文。故於原租約期限屆滿，出租人與承租人另行簽訂新
    租約，不論租金等約定內容均相同，抑僅租期更新，或約定
    內容已有更新，均屬另成立一租賃關係。抵押物於抵押權設
    定前，即有定期租賃權存在，而抵押人與承租人於抵押權設
    定後，租賃期間屆滿時，續訂租約，無論係租賃契約內容之
    更新或僅租賃期限之更新，均應認係抵押權設定後所成立，
    而有民法第866條規定之適用（參照最高法院94年度台抗字
    第85號裁定意旨）。
三、經查：
　㈠債務人慶富公司向債權人第一銀行借款，並以其所有高雄市○
    鎮區○○段0000○號門牌號碼高雄市○○○路0號7樓建物（下稱系
    爭建物）為擔保，於105年5月9日設定新臺幣（下同）13億2
    000萬元最高限額抵押權登記予第一銀行（下稱系爭抵押權
    ）；第一銀行持原法院106年度司促字第25357號確定支付命
    令為執行名義，聲請原審法院109年度司執字第66442號清償
    債務執行事件（下稱系爭執行事件 ），對慶富公司、偉日
    豐企業有限公司（下稱偉日豐公司）為強制執行，並請求就
    慶富公司、偉日豐公司分別所有之高雄市○鎮區○○○路0號1至
    10樓建物及基地（按：於107年2月7日由原審法院106年度司
    執全字第595號執行假扣押查封登記）執行拍賣，於110年4
    月27日以底價13億9564萬8000元進行第1次拍賣，復於同年7
    月27日減價20%以底價11億6518萬400元進行第2次拍賣，均
    無人應買等情，業經原審法院核閱系爭執行事件全卷無訛，
    堪予認定。
  ㈡抗告人於104年間向慶富公司承租系爭建物，租賃期間自104
    年6月1日起至110年5月31日止，有租賃契約（下稱原租約）
    附於執行卷可稽，依民法第450條第1項規定，該租賃關係於
    110年5月31日租期屆滿時消滅。抗告人雖主張其於租期屆滿
    後仍繼續使用收益租賃物，依民法第451條之規定，視為以
    不定期限繼續契約而應認係原租賃契約之延續云云。惟抗告
    人自承其於原租約租期屆滿後，於110年6月1日與慶富公司
    已訂定新租約（本院卷第7頁），並提出房屋租賃契約為憑
    （租賃期間自110年6月1日起至116年5月31日止，見原審卷
    第35至36頁）。則抗告人縱自110年6月1日起繼續使用系爭
    建物，然其與慶富公司間既已訂定新租約，核屬另成立ㄧ租
    賃關係，而與民法第451條規定「‧‧而出租人不即表示反對
    之意思者，視為以不定期限繼續契約」之情形有別，抗告人
    主張其於原租約租期屆滿後，繼續使用收益租賃物，應視為
    原租約之延續云云，不足為採。故抗告人與慶富公司於110
    年6月1日訂定之新租約，既係成立於系爭抵押權設定之後，
    自應受民法第866條規定之拘束。又包含系爭建物在內之執
    行標的物經執行法院於110年4月27日以底價13億9564萬8000
    元（其中系爭建物底價為6537萬6000元）進行第1次拍賣，
    復於同年7月27日減價20%以底價11億6518萬400元（其中系
    爭建物底價為5230萬0800元）進行第2次拍賣，均無人應買
    ，足證抗告人與慶富公司間租賃關係已影響系爭抵押權，執
    行法院於110年8月26日依民法第866條之規定，除去系爭建
    物之新租約，依前開說明，自無不合。抗告人聲明異議，為
    無理由。
　㈢至系爭建物於查封前雖訂有原租約，然於第2次拍賣前，已因
    租期屆滿而租賃關係消滅，且110年6月1日訂立之新租約，
    並非原租約之延續，既已影響系爭抵押權，自屬有礙執行效
    果之行為，則依強制執行法第113條準用第51條第2、3項規
    定，執行法院於第2次拍賣公告，載明原租約雖成立於查封
    前，但於查封後租期已屆滿，抗告人屬無權占有，拍定後將
    排除該占有而予點交等情，並無違誤。抗告人主張其於系爭
    建物查封前即承租使用系爭建物，係有權占有，執行法院於
    拍賣公告註明拍定後點交，於法無據云云，並非可採。
四、從而，原法院維持執行法院司法事務官所為駁回抗告人聲明
    異議之裁定，並無不合。抗告意旨指摘原裁定不當，求予廢
    棄，為無理由，應予駁回其抗告。
五、據上論結，本件抗告為無理由，裁定如主文。
中　　華　　民　　國　111 　　年　　1　　月　　  4　　日
                            民事第四庭
                                審判長法  官  甯  馨
                                      法  官  何悅芳
                                      法  官  徐文祥
以上正本證明與原本無異。
如不服本裁定應於送達後10日內向本院提出再抗告狀（須按他造
當事人之人數附繕本），並繳納再抗告費新臺幣1,000元。再為
抗告僅得以適用法規顯有錯誤為理由，並應委任律師為代理人。
如委任律師提起再抗告者，應一併繳納再抗告費。　
中　　華　　民　　國　　111 　年　　1 　　月　　4 　　日
                                      書記官  葉淑華
附註：
再抗告人之配偶、三親等內之血親、二親等內之姻親，或再抗告
人為法人、中央或地方機關時，其所屬專任人員具有律師資格並
經法院認適當者，亦得為第三審代理人。
再抗告人或其法定代理人具有律師資格者及前項情形，應於提起
再抗告或委任時釋明之。